【裁判字號】    98,聲再,35
【裁判日期】    981224
【裁判案由】    聲請再審
【裁判全文】
臺灣臺北地方法院刑事裁定              98年度聲再字第35號
聲  請  人  甲○○
上列聲請人即受判決人因傷害案件，對於本院民國98年8月6日97
年度易字第3574號刑事確定判決，聲請再審，本院裁定如下：
    主    文
再審之聲請駁回。
    理    由
一、本件聲請再審意旨如附件聲請再審狀所載。
二、按聲請再審，由判決之原審法院管轄，刑事訴訟法第四百二
    十六條第一項定有明文。又再審制度係就確定判決認定事實
    錯誤而設之救濟方法，故聲請再審，以該判決係實體上之確
    定判決為限；對於程序上之判決，要無聲請再審之可言，此
    有最高法院八十九年度台抗字第四十號判決可供參考。查本
    件聲請人即受判決人甲○○前因詐欺案件，經本院於民國九
    十八年八月六日以九十七年度易字第三五七四號判處有期徒
    刑八月，聲請人依法上訴後，因上訴未敘述具體理由，經臺
    灣高等法院以九十八年度上易字第二三四七號，以其上訴不
    合法為由，以程序判決駁回聲請人上訴後確定等情，業經本
    院調閱前開本院及臺灣高等法院卷宗，並均核閱屬實，故聲
    請人就本院前揭刑事判決於本院提起再審，本院依法自有管
    轄權而應予審理，合先敘明。
三、次按有罪之判決確定後，因發現確實之新證據，足認受有罪
    判決之人應受無罪、免訴、免刑或輕於原判決所認罪名之判
    決者，為受判決人之利益，得聲請再審，刑事訴訟法第四百
    二十條第一項第六款定有明文。該條款所謂「發見新證據」
    ，係指該證據當時已經存在，為法院及當事人所不及知，不
    及調查斟酌，至其後始行發見，且就證據本身形式上觀察，
    固不以絕對不須經過調查程序為條件，但必須顯然可認為足
    以動搖原有罪確定判決，而為受判決人無罪、免訴、免刑或
    輕於原判決所認罪名之判決者為限。此受理聲請再審之最後
    事實審法院，應就聲請再審理由之所謂「新證據」，是否具
    備事實審判決前已經存在，為法院、當事人所不知，事後方
    行發見之「嶄新性」，及顯然可認足以動搖原有罪確定判決
    ，應為無罪、免訴、免刑或輕於原判決罪名之「顯然性」二
    要件，加以審查，為判斷應否准予開始再審之準據，最高法
    院八十五年度台抗字第三０八號裁定可資參照。又該條款所
    謂「確實之新證據」，係指其證據之本身在客觀上可認為真
    實，勿須經過調查，即足以動搖原判決，使受刑人得受有利
    之裁判者而言，若在客觀上就其之真實性為如何，尚欠明瞭
    ，非經相當之調查，不能辨其真偽，即與確實新證據之「確
    實」含義不符，亦難據為聲請再審之理由，最高法院七十年
    度台抗字第一六一號裁定亦資參照。
三、本件聲請人聲請再審意旨略以：(一)聲請人於原審即一再表示
    係正當防衛而壓制告訴人，並無傷害之犯意；(二)原審所傳喚
    之目擊證人王祥吉所述並非真實，尚有他人目擊云云。經查
    ：
  (一)聲請意旨所指正當防衛一情，依前述說明，僅係其指出為自
    己有利之答辯方法，並非提出新證據，自非得聲請再審之新
    證據。況原審於判決書第四頁至第五頁已詳細說明本件聲請
    人並不得主張正當防衛之理由（詳見本院九十七年度易字第
    三五七四號判決第四頁至第五頁所載），是原確定判決亦無
    就被告此一答辯方法有未予說明之情。
  (二)聲請意旨所指所傳喚之目擊證人王祥吉所述並非真實，尚有
    他人目擊云云。惟此部分被告並未提出所謂「他人」究係何
    人，及其所能證述之內容有何顯然可認足以動搖原有罪確定
    判決，應為無罪、免訴、免刑或輕於原判決罪名之「顯然性
    」，是此部分與得請再審之新證據，亦不符合。況本件聲請
    人於原審進行準備程序時，聲請傳喚當時報案之路人（見本
    院九十七年度易字第三五七四號卷第七十一頁），經原審受
    命法官函詢臺北市政府警察局勤務中心確認報案人之行動電
    話號碼後，再由行動電話使用人查詢申登資料後，始確定當
    日實際報案之人係王政翰，復於審理期日中傳喚該證人即報
    案之人到場接受交互詰問，其所行程序完全依照聲請人之聲
    請，聲請人僅因嗣後該證人對其為不利之證述，即反主張該
    證人所述不實，當日係有他人目擊云云，顯不足採。
  (三)綜上所述，本件聲請人聲請意旨所指，均非得聲請再審之「
    新證據」，依照前揭說明，自不得據以聲請再審，故本件聲
    請為無理由，應予駁回。
據上論據，應依刑事訴訟法第四百三十四條第一項，裁定如主文
。
中    華    民    國    98    年    12    月    24    日
                  刑事第十四庭法  官  吳冠霆
上正本證明與原本無異。
如不服本裁定，應於裁定送達後5日內向本院提出抗告狀。
                              書記官  黃鈴容
中    華    民    國    98    年    12    月    24    日

司法院資訊處製作；財團法人民間司法改革基金會備份。
